【裁判字號】    97,訴,865
【裁判日期】    971003
【裁判案由】    撤銷股東會決議等
【裁判全文】
臺灣臺中地方法院民事判決               97年度訴字第865號
原      告  丙○○
訴訟代理人  張慶宗律師
複代理人    何孟育律師
被      告  惠瑩實業股份有限公司
法定代理人  乙○○
被      告  甲○○
上列二人共同
訴訟代理人  甘龍強律師
上列當事人間請求撤銷股東會決議等事件，本院於民國97年9月
17日言詞辯論終結，判決如下：
    主      文
確認被告惠瑩實業股份有限公司於民國97年2月13日股東臨時會
所為否決原告將百分之一股份轉讓與陳芸生之決議無效。
原告其餘之訴駁回
訴訟費用由被告惠瑩實業股份有限公司負擔一六六分之一，餘由
原告負擔。
    事實及理由
壹、兩造爭執要旨：
  一原告主張：
    (一)原告自民國94年4月26日起擔任被告惠瑩實業股份有限公
      司（以下稱惠瑩公司）董事長，接任後即積極清查公司財
      務狀況及轉投資大陸事業現況，發現前任董事長即訴外人
      乙○○、現任董事何國彥及監察人何黃秀英有掏空及業務
      侵占犯行，乃陸續代表公司對乙○○、何國彥及何黃秀英
      提出背信、侵占、偽造文書及商業會計法告訴。詎渠等知
      悉原告已代表惠瑩公司對渠等提出告訴後，共謀利用少數
      股東自行召集股東會權利而向經濟部申請召集股東臨時會
      ，經濟部於95年12月25日發函命惠瑩公司應於96年1月20
      日前召集股東臨時會，原告旋依法召開臨時董事會，並決
      議於96年1月16日上午10時30分召開惠瑩公司股東臨時會
      。股東乙○○、甲○○、何黃秀英及何國彥於該次股東臨
      時會，明知惠瑩公司未訂定議事規則，且主席即原告已宣
      布散會，並告知渠等均涉嫌違法掏空惠瑩公司而不得繼續
      開會之情形下，依公司法第182條之1第2項不得推選會議
      主席，竟於主席即原告宣布散會後自行推選乙○○擔任主
      席，更違法決議解任原告之董事職務，並補選甲○○為董
      事，再於董事會時推選乙○○擔任董事長。原告乃訴請確
      認96年1月16日股東會決議無效（以下稱前案訴訟），經
      本院96年度訴字第324號民事判決、臺灣高等法院臺中分
      院96年度上字第278號民事判決及最高法院97年度台上字
      第1737號民事裁定，均認定原告備位聲明有理由，即96年
      1月16日股東臨時會散會後補選甲○○為董事之決議係違
      法而應予撤銷，並因而判決確認被告甲○○與被告惠瑩公
      司委任關係不存在，則該次股東臨時會後所召開董事會推
      選乙○○為董事長部分，同有無效事由，乃屬當然。
    (二)詎被告惠瑩公司明知前案訴訟於第二審判決後，原告已就
      先位聲明部分依法上訴第三審，為圖掩飾前次股東臨時會
      違法所生瑕疵，竟於97年1月25日通知原告將於97年2月13
      日上午9時召開股東臨時會（以下稱系爭股東臨時會），
      以補選董事一人，原告於當日股東臨時會甫開會時即當場
      異議，表示前案訴訟已上訴，並提出民事裁定及上訴理由
      狀，該等資料均作為會議記錄之附件。然主席乙○○仍強
      行開會並進行補選董事之議程，由股東何國彥推選被告甲○○為董事候選人，經其他股東選舉甲○○為董事。嗣原
      告提示股份轉讓契約書，表示已於97年2月5日將持股百分
      一轉讓予陳芸生並作為附件，其餘股東並無任何理由即決
      議否決。
    (三)依公司法第189條規定，股東會之召集程序或其決議方法
      ，違反法令或章程時，股東得自決議之日起三十日內，訴
      請法院撤銷其決議。前案訴訟第一、二審判決結果均認定
      原告備位聲明有理由，即該次股東臨時會散會後補選甲○○為董事之決議係違法而應予撤銷，嗣原告雖就先位聲明
      部分上訴第三審，惟經最高法院以97年度台上字第1737號
      裁定駁回上訴確定。按公司法第189條撤銷股東會決議之
      訴為形成訴訟，須待確定後始生效力，則被告惠瑩公司董
      事既無缺額，自無召開股東臨時會之必要補選一席董事之
      必要，該決議之召開為違法，原告自得訴請撤銷之。而被
      告雖辯稱乙○○於96年1月16日董事會經推選為惠瑩公司
      董事長係合法，惟前案訴訟經最高法院駁回上訴而告確定
      ，被告惠瑩公司董事缺額即達三分之一，而補選被告甲○○為董事之決議復遭判決撤銷，依公司法第201條規定，
      董事會僅能於三十日內召開股東臨時會補選，無所謂股東
      臨時會散會後再召開董事會推選董事長之間題。準此，乙○○於96年1月16日經董事會推選為惠瑩公司董事長部分
      仍屬無效，被告辯稱不影響乙○○被推選為董事長之資格
       ，顯無可採。
    (四)公司法第191條規定：股東會決議之內容，違反法令或章
      程者無效。又股份有限公司之股份，除法律另有規定外，
      得自由轉讓，此為股份自由轉讓原則，公司既不得以章程
      禁止限制，更遑論以股東會決議方式限制。原告於系爭股
      東臨時會時表示已將百分之一股份轉讓與訴外人陳芸生，
      詎系爭股東臨時會竟決議否決，顯違股份自由轉讓原則，
      該決議內容違反公司法第163條第1項規定，自屬無效，原
      告自得訴請確認該決議無效。雖被告嗣後就訴之聲明第二
      項表示此部分不予爭執，並指稱原告訴請確認該部分決議
      無效係無確認利益。惟原告將百分之一股份轉讓與陳芸生
      之議案係記載在系爭股東臨時會議事錄，並經股東為否決
      之決議；尤有甚者，被告惠瑩公司迄今仍不同意原告辦理
      股東名簿變更登記，顯見原告仍有訴請確認該決議無效之
      利益。
    (五)系爭股東臨時會召集程序及補選甲○○為董事之決議既有
      違法而應予撤銷，則被告甲○○自非被告惠瑩公司董事，
      原告即有一併訴請確認被告甲○○與被告惠瑩公司間委任
      關係不存在之必要。
    (六)並聲明：1.被告惠瑩公司於97年2月13日股東臨時會所為
      補選甲○○為董事之決議應予撤銷；2.確認被告惠瑩公司
      於97年2月13日股東臨時會所為否決原告將百分之一股份
      轉讓與陳芸生之決議無效；3.確認被告惠瑩公司與被告甲○○間之委任關係不存在；4.訴訟費用由被告連帶負擔。
  二被告抗辯：
    (一)按公司股東會之召集程序或其決議方法，違反法令或章程
      時，股東得自決議之日起一個月內，訴請法院撤銷其決議
      ，公司法第189條定有明文，該項決議未撤銷前，仍非無
      效，此與公司法第191條規定「股東會決議之內容違反法
      令或章程者無效」不同，此有最高法院67年台上字第2561
      號判例可供參照。
    (二)被告惠瑩公司於96年1月16日召開股東臨時會，決議將原
      告之董事職位解任，並改選被告甲○○接任該董事職位，
      原告提起前案訴訟，先位請求確認該項股東會關於解任原
      告董事職位及選任甲○○為董事之決議無效，及確認甲○○與惠瑩公司間之委任關係不存在；備位請求撤銷該次股
      東會關於選任甲○○為董事之決議，並確認甲○○與惠瑩
      公司間之委任關係不存在。前案訴訟第一審判決認為原告
      先位之訴無理由，備位之訴有理由。該判決認其備位之訴
      有理由，係以該次股東臨時會通知未將補選董事列入議案
      ，有違公司法第172條第5項之規定所致。
    (三)原告於前案訴訟請求撤銷該股東會決議，其中補選甲○○
      繼任董事部分，經第一審判決撤銷，第二審判決維持，被
      告惠瑩公司與甲○○就該敗訴部分未提起上訴，據其認知
      ，該部分已經判決確定，於是決定召開系爭股東臨時會以
      補選董事，選舉結果仍由被告甲○○當選。然而被告惠瑩
      公司與甲○○向該案二審法院聲請發給該部分之判決確定
      證明時，經該二審法院於97年3月12日發函表示，該案因
      原告對先位之訴提起第三審上訴，預備之訴亦生移審效力
      而未確定，從而不准發給判決確定證明書。
    (四)依前揭最高法院67年台上字第2561號判例意旨，被告惠瑩
      公司96年1月16日股東臨時會之決議在法院判決撤銷前仍
      屬有效，並非效力未定。該次股東臨時會之決議既屬有效
      ，則原告主張其董事職位仍在，惠瑩公司並無補選董事之
      問題，從而提起本件訴訟，請求撤銷被告惠瑩公司97年2
      月13日系爭股東臨時會補選甲○○為公司董事之決議，自
      無理由，其請求確認甲○○與惠瑩公司間之委任關係不存
      在，亦無理由，自不待言。
    (五)被告惠瑩公司96年1月16日股東臨時會解任原告之董事職
      位及補選甲○○繼任董事之決議，既未經法院確定判決撤
      銷，則其決議仍屬有效。該等決議既屬有效，則在該董事
      異動後，由原來董事即乙○○、何國彥與補選當選之甲○○三人所組成之董事會推舉乙○○為董事長，自屬合法有
      效。嗣後為召集系爭股東臨時會所召開之董事會，因依當
      事人認知，被告甲○○當選董事之決議已經判決撤銷確定
      ，因此甲○○當然不可能參與該項董事會。惟依上述說明
      ，撤銷甲○○當選董事決議部分之判決，既因原告之上訴
      而併同發生移審效力，致判決未經確定，則甲○○上一次
      當選董事之決議依然有效，被告甲○○縱使參與該次董事
      會，亦不影響該次董事會召集程序和決議之效力。因此，
      原告以甲○○參與該次董事會而爭執該董事會召集程序及
      決議之適法性，自非可採。
    (六)且公司董事人數三人，董事會開會時是否必須全體出席方
      為有效，依本部67年7月11日經（67）商3927號函意見：
      「依公司法第192條第1項前段規定『公司董事會，設置董
      事不得少於三人』，因而公司設置三名董事，應屬可行。
      次依同法第206條第1項規定『董事會之決議，除本法另有
      規定，應有過半數董事之出席，出席董事過半數之同意行
      之。』故除公司法另有規定，或章程另有提高之規定情形
      外，董事人數為三人時，在一般普通決議，公司法既僅規
      定『過半數董事之出席，而無必須全體董事出席之規定，
      如經二名董事之出席及經該二名董事之同意所作之決議，
      似無不合。』經洽准司法行政部提供意見，茲准該部67年
      7月19日臺67函參06262號函復意見以：「公司法第206條
      第1項既有『董事會之決議，除本法另有規定外，應有過
      半數董事之出席，出席董事過半數之同意行之』之規定，
      則董事會之開會，似有過半數董事之出席即可。經濟部67
      年7月31日商6046號函釋載明上旨可供參照。被告惠瑩公
      司96年1月16日股東臨時會後推舉乙○○為董事長之董事
      會，當時乙○○、何國彥、甲○○均出席，依上述經濟部
      函釋意旨，縱使甲○○當選董事之決議經法院判決撤銷確
      定，但由乙○○、何國彥二人開會，仍屬適法。至於為召
      集97年2月13日系爭股東臨時會而召開之董事會，僅由乙○○、何國彥二人開會，其屬適法，亦不待言。
    (七)法院若認為原告主張確有撤銷決議之事由，亦應依公司法
      第189條之1認為違反之事實非屬重大，與決議無影響，駁
      回原告之請求。
    (八)股份有限公司股東就其股份得自由轉讓，無需經股東會決
      議。原告就其股份轉讓於97年2月13日臨時股東會中以臨
      時動議提出，原屬多此一舉，股東會表決結果，雖不同意
      ，但如原告與受讓人向惠瑩公司辦理股份轉讓之登記時，
      被告惠瑩公司未拒絕辦理，且不予爭執。從而原告即無確
      認該決議無效之必要，其應無即受確認判決之法律上利益
      ，故該項請求應予駁回。
    (九)並聲明：1.原告之訴駁回；2.訴訟費用由原告負擔。
貳、得心證之理由：
  一以下事實為兩造所不爭執，並有相關訴訟資料在卷可證，足
    堪信為真實，本院即採為判決之基礎：
    (一)原告自94年4月26日起擔任被告惠瑩公司董事長，因經濟
      部於95年12月25日發函命惠瑩公司應於96年1月20日前召
      集股東臨時會，原告乃於95年1月4日召開臨時董事會，並
      決議於96年1月16日上午10時30分召開惠瑩公司股東臨時
      會。而股東乙○○、甲○○、何黃秀英及何國彥於該次股
      東臨時會，依公司法第182條之1第2項規定，於主席即原
      告宣告散會後自行推選乙○○擔任主席，決議解任原告董
      事職務，並補選甲○○為董事，再於董事會時推選乙○○
      擔任董事長。原告因此提起訴訟（本院96年度訴字第324
      號），先位聲明：1.確認被告惠瑩公司於96年1月16日股
      東臨時會會議主席丙○○宣布散會後所為推撰乙○○為會
      議主席、解任丙○○董事職務及選任甲○○為董事之決議
      無效；2.確認被告惠瑩公司與被告甲○○間委任關係不存
      在。備位聲明：1.確認被告惠瑩公司於96年1月16日股東
      臨時會會議主席丙○○宣布散會後所為選任甲○○為董事
      之決議應予撤銷；2.確認被告惠瑩公司與被告甲○○間委
      任關係不存在。而承審法院以被告惠瑩公司於96年1月16
      日召集之股東臨時會散會後所為之推選乙○○為會議主席
      、解任丙○○董事職務及選任甲○○為董事之決議，其內
      容並無違反法令而無效之情形，原告先位請求無理由，應
      予駁回。惟因系爭股東會散會後所為決議選任被告甲○○
      為董事部分，未列入召集之事由，而以臨時動議之方式提
      出，屬程序違法，應予以撤銷。選任被告甲○○為董事部
      分既經撤銷，則被告惠瑩公司與被告甲○○間委任關係即
      不存在，從而原告備位聲明為理由，應予准許。而兩造均
      不服判決提起上訴（臺灣高等法院臺中分院96年度上字第
      278號），惟經臺灣高等法院臺中分院於96年12月11日判
      決兩造之上訴均駁回。嗣原告不服第二審判決而向最高法
      院提起上訴（97年度台上字第1737號），案經最高法院於
      97年8月21日裁定上訴駁回而確定。（以上有本院96年度
      訴字第324號民事判決、臺灣高等法院臺中分院96年度上
      字第278號民事判決、最高法院97年度台上字第1737號民
      事裁定在卷可證）
    (二)依被告惠瑩公司96年1月16日股東臨時會簽到簿記載，該
      公司股數共500,000股，股東共7人，持股數分別為丙○○
      100,000股、乙○○120,000股、何國彥50,000股、何黃秀
      英100,000股、甲○○50,000股、何國源50,000股、江來
      福30,000股；又惠瑩公司於96年1月16日上午11時40分召
      開董事會選任董事長，出席董事為乙○○、何國彥、甲○○三人，決議：全體出席董事同意互選，乙○○為董事長
      ，補足任期至97年4月25日止（得三票）；再依經濟部96.
       11.08經授中字第09632984310號變更登記表顯示，斯時
      被告惠瑩公司之董事長為乙○○，董事為何國彥、甲○○
      ，監察人為何黃秀英。（以上有本院調閱之惠瑩公司登記
      案卷足證）
    (三)被告惠瑩公司董事會於97年1月25日寄發股東臨時會通知
      ，其召集事由為：「一補選董事一人。二臨時動議」，說
      明為：「本公司於民國96年1月16日股東臨時會決議將董
      事長丙○○之董事一職解任，並改選甲○○接任該董事職
      務。嗣由全體董事推選乙○○為董事長。但丙○○起訴請
      求撤銷該股東臨時會決議，經法院判決『選任甲○○為董
      事』之決議應予撤銷，該部分判決已經確定，因此，公司
      董事缺額已達三分之一，依法應行補選。」（此有惠瑩公
      司股東臨時會通知1紙在卷可證）
    (四)被告惠瑩公司97年2月13日臨時股東會議簽到簿記載簽到
      出席股東為：乙○○、甲○○、何黃秀英、何國彥、丙○○。會議記錄記載：（A）推薦主席：何國彥推薦乙○○
      ，丙○○說：不同意，此會議不合法，並提出高等法院文
      件一份。表決有四人贊成乙○○當主席。（B）主席乙○○：惠瑩實業（股）臨時股東會議開始，議題為輔（補）
      選董事一人。丙○○：不同意，已上訴最高法院，所以誰
      是合法董事長未定。推事（選）董事：請各位股東推薦。
      何國彥：林益妹。丙○○：不同意。表決：有四人同意（
      何國彥、乙○○、何黃秀英、甲○○）。林益（義）妹當
      選董事。（C）臨時動議：(1)丙○○：重聲（申）此次會
      議為不合法，對此會議。最高法院尚未判決確定本人不是
      合法董事長。(2)丙○○轉讓百分之一股份給陳芸生先生。
      主席乙○○：各位股東是否有異議，請表決。表決結果：
      有四名股東不同意。（此有惠瑩公司股東臨時會會議紀錄
      影本1件在卷足證）
    (五)臺灣高等法院臺中分院民事庭97年3月12日97中分鎮民目
      決96上278字第03433號函主旨謂：本院96年度上字第278
      號上訴人丙○○對先位之訴（確認股東臨時會決議無效）
      上訴，其效力應及於撤銷股東會決之預備之訴，預備之訴
      亦生移審效力而未確定（最高法院72年8月16日民庭總會
      決議(二)結論參照），被上訴人惠瑩實業股份有限公司及甲○○等請求核發確定證明書，歉難照准。（此有該函文影
      本1紙在卷足證）
  二本件原告雖主張被告惠瑩公司於97年2月13日召集系爭股東
    臨時會時，前案訴訟尚未確定，被告甲○○仍為惠瑩公司董
    事，被告惠瑩公司董事既無缺額，自無召開系爭股東臨時會
    補選一席董事之必要；且該次股東臨時會之召集人為董事會
    ，但董事會成員甲○○之董事資格已被判決確定不存在，董
    事會所推選乙○○為董事長也是無效，故其召集之股東臨時
    會屬於無召集權人之召集。而原告於系爭股東臨時會開會時
    已當場表示異議，主席乙○○及其餘股東仍強行補選甲○○
    為董事，故該股東臨時會之召集程序及補選甲○○為董事之
    決議係屬違法，原告自得依公司法第189條規定訴請撤銷該
    決議云云。惟查：
    (一)按股東會分為二種，股東常會，每年至少召集一次。股東
      臨時會，於必要時召集之；股東會除本法另有規定外，由
      董事會召集之；股東臨時會之召集，應於十日前通知各股
      東；通知或公告應載明召集事由；改選董事、監察人、變
      更章程、公司解散、合併、分割或第185條第1項各款之事
      項，應在召集事由中列舉，不得以臨時動議提出，公司法
      第170條第1項、第171條、第172條第2項前段、第4項、第
      5項分別定有明文。經查：系爭股東臨時會是由被告惠瑩
      公司之董事會召集，而董事會於97年1月25日通知各股東
      ，並於通知上載明補選董事一人之召集事由等情，為兩造
      所不爭執，且有前開股東臨時會通知在卷可參（不爭執事
      項(三)併為參照）。據此可知，系爭股東臨時會之召集程序
      ，核與前開公司法規定並無不合。
    (二)原告雖主張被告惠瑩公司於96年1月16日之股東臨時會解
      任原告董事職務及選任被告甲○○為董事之決議均違法，
      故由被告甲○○為董事所組成之董事會亦非合法，該董事
      會召集之系爭股東臨時會屬於無召集權人之召集云云。惟
      按「公司股東會之召集程序或其決議方法，違反法令或章
      程時，股東得自決議之日起一個月內訴請法院撤銷其決議
      ，公司法第189條定有明文。該項決議在未撤銷前，仍非
      無效，此與公司法第191條規定股東會決議之內容違反法
      令或章程者無效不同。」最高法院67年台上字第2561號判
      例可資參照。茲查：被告惠瑩公司於96年1月16日之股東
      臨時會解任原告董事職務之決議，雖經原告提起前案訴訟
      請求確認該決議無效或應予撤銷，但業經駁回確定在案（
      不爭執事項(一)參照），故原告自96年1月16日起即非惠瑩
      公司之董事，誠無疑義。而被告惠瑩公司於96年1月16日
      之股東臨時會選任被告甲○○為董事之決議，亦經原告提
      起前案訴訟請求確認該決議無效或應予撤銷，嗣經前案訴
      訟判決應予撤銷確定在案（不爭執事項(一)參照），故被告
      甲○○並未因該決議而成為惠瑩公司之董事，亦為明確。
    (三)被告惠瑩公司於96年1月16日上午11時40分召開董事會，
      由董事乙○○、何國彥、甲○○三人互選乙○○為董事長
      ，補足任期至97年4月25日止（不爭執事項(二)參照）。被
      告甲○○於當時尚具有董事身分（最高法院67年台上字第
      2561號判例參照），其與乙○○、何國彥組成董事會，並
      互選乙○○為董事長，難謂有何違法。而被告甲○○之董
      事資格嗣雖經前案訴訟於97年8月21日判決應予撤銷確定
      而自始無效，惟參諸經濟部67年7月31日商6046號函釋：
      「查公司董事人數三人，董事會開會時是否必須全體出席
      方為有效，依本部67.7.11經 (67)商3927號意見：『依公
      司法第192條第1項前段規定，公司董事會設置董事不得少
      於三人，因而公司設置三名董事，應屬可行。次依同法第
      206條第1項規定：董事會之決議，除本法另有規定，應有
      過半數董事之出席，出席董事過半數之同意行之。故除公
      司法另有規定，或章程另有提高之規定外，董事人數為三
      人時，在一般普通決議，公司法既僅規定過半數董事之出
      席，而無必須全體董事出席之規定，如經二名董事之出席
      及該二名董事之同意所作之決議，似無不合。』經洽准司
      法行政部提供意見，茲准該部67.7.19臺67函參06262號函
      復意見以：『公司法第206條第1項既有董事會之決議，除
      本法另有規定外，應有過半數董事之出席，出席董事過半
      數之同意行之規定，則董事會之開會，以有過半數董事之
      出席即可。』」之意旨，可認為前開董事會縱不算入被告
      甲○○部分，亦已有乙○○、何國彥二人之出席（即有過
      半數董事之出席），且乙○○、何國彥均同意由乙○○擔
      任董事長（即出席董事過半數之同意），故該次董事會選
      任乙○○為董事長，應為合法。準此以論，則該董事會嗣
      後於97年1月間決議召開系爭股東臨時會，其決議自亦為
      合法。
    (四)綜上，系爭股東臨時會之召集程序並無違反法令或章程之
      情事，原告依公司法第189條規定訴請撤銷該決議，於法
      未合，不足採認。
  三被告甲○○之董事資格經前案訴訟於97年8月21日判決應予
    撤銷確定而自始無效後，因董事缺額達三分之一，被告惠瑩
    公司之董事會應依公司法第201條本文規定召開股東臨時會
    補選之，此固無疑問。惟被告惠瑩公司之董事會於97年1月
    間誤認被告甲○○之董事資格已經前案訴訟判決應予撤銷確
    定，因而召開系爭股東臨時會補選董事一名，該次股東臨時
    會之召集事由核屬錯誤，其決議補選被告甲○○為董事，亦
    與公司法第201條本文規定不合（即當時並無董事缺額達三
    分之一之情事），故該股東臨時會決議補選甲○○為董事之
    決議應屬無效（民法第191條參照），且該無效不因前案訴
    訟嗣後經判決確定而有影響（即不因之而變為有效）。本件
    原告雖起訴請求確認被告惠瑩公司與被告甲○○間委任關係
    不存在，惟原告該項請求，係本於其主張系爭股東臨時會之
    決議應予撤銷而來（原告起訴書及本院97年6月23日言詞辯
    論筆錄參照），而非以系爭股東臨時會之決議無效為其前提
    。茲因系爭股東臨時會並無召集程序違反法令或章程之情事
    ，因而無從為撤銷，已如前述，則原告請求確認被告惠瑩公
    司與被告甲○○間委任關係不存在，其前提事實即未成立，
    從而該項請求即乏依據，無從准許。
  四末按公司股份之轉讓，不得以章程禁止或限制之，公司法第
    163條第1項本文定有明文，此為股份自由轉讓原則。而公司
    既不得以章程禁止或限制股份之移轉，更遑論以股東會決議
    方式予以禁止或限制。股東會若為禁止轉讓股份之決議，依
    公司法第191條規定，該決議應屬無效。茲查：原告於系爭
    股東臨時會表示已將百分之一股份轉讓與訴外人陳芸生，該
    股東臨時會竟為否決之決議（不爭執事項(四)參照），顯然違
    反股份自由轉讓原則，該決議應屬無效。而被告惠瑩公司雖
    然對該決議無效不予爭執，並因此抗辯原告請求確認該部分
    決議無效顯無必要云云。然查，該否決原告轉讓百分之一股
    份與陳芸生之議案，係明確記載在股東臨時會之議事錄上，
    其有決議形式存在，則原告在私法上之地位即有受侵害之危
    險，故有以確認判決除去之法律上利益。準此，原告請求確
    認被告惠瑩公司於97年2月13日股東臨時會所為否決原告將
    百分之一股份轉讓與陳芸生之決議無效，核屬正當。
  五綜上所述，原告請求確認被告惠瑩公司於97年2月13日股東
    臨時會所為否決原告將百分之一股份轉讓與陳芸生之決議無
    效，為有理由，應予准許。其餘逾此部分之請求，則無理由
    ，應予駁回。
  六本件事證已臻明確，兩造其餘攻擊防禦方法，核與判決結果
    不生影響，爰不逐一論述。
  七依民事訴訟法第79條規定，本件訴訟費用應由部分敗訴之被
    告惠瑩公司負擔166分之1（被告惠瑩公司敗訴部分之訴訟標
    的價額為10,000元，其餘訴訟標的價額為1,650,000元，卷
    附本院97年度補字第348號民事裁定參照），其餘由原告負
    擔。
中    華    民    國    97    年    10    月    3    日
                  民事第三庭    法  官    游文科
正本係照原本作成。
如對本判決上訴，須於判決送達後20日內向本院提出上訴狀。
中    華    民    國    97    年    10    月    3    日
                                書記官


司法院資訊處製作；財團法人民間司法改革基金會備份。
